臺灣士林地方法院刑事判決
110年度易字第601號
公  訴  人  臺灣士林地方檢察署檢察官
被      告  宋啓偉



上列被告因竊盜案件，經檢察官提起公訴（110年度偵字第11964
號），被告於本院準備程序中就被訴之事實為有罪之陳述，經本
院當庭裁定改依簡式審判程序審理，並判決如下：
    主  文
宋啓偉犯攜帶兇器竊盜罪，累犯，處有期徒刑捌月。未扣案之犯
罪所得新臺幣貳仟元及金牌壹面均沒收，於全部或一部不能沒收
或不宜執行沒收時，追徵其價額。
    事  實
一、宋啓偉前因竊盜案件，經臺灣基隆地方法院以108年度基簡
    字第159號判決判處有期徒刑3月確定，於民國108年12月30
    日入監執行，嗣於109年3月29日縮刑期滿執行完畢出監。詎
    不知悔改，意圖為自己不法之所有，基於竊盜犯意，於110
    年3月16日13時7分許，在新北市○○區○○街000巷0弄0號由鄭
    金煉所管理之鄭氏祖廟內，趁無人注意之際，持其所有客觀
    上足供作兇器使用之扳手1支，撬開功德箱之鎖頭後，竊取
    功德箱內之現金紙鈔新臺幣（下同）2,000元，復敲破神像
    箱之玻璃後(毀損部分未據告訴)，竊取神像箱內之金牌1面
    （價值約1萬元），得手後騎乘機車離去，並將上開竊得之
    金牌變賣後花用一空。嗣鄭金煉發覺上開物品遭竊，經調閱
    現場監視器後報警處理，始循線查悉上情。
二、案經鄭金煉訴由新北市政府警察局汐止分局報告臺灣士林地
    方法院檢察署檢察官偵查起訴。
    理  由
一、本件被告所犯非死刑、無期徒刑、最輕本刑為3 年以上有期
    徒刑之罪，或高等法院管轄第一審之案件，且於準備程序進
    行中，被告就被訴事實為有罪之陳述，經告知簡式審判程序
    之旨，並聽取檢察官、被告之意見後，本院裁定進行簡式審
    判程序，是本件之證據調查，依刑事訴訟法第273條之2 規
    定，不受同法第159 條第1 項、第161 條之2 、第161 條之
    3 、第163 條之1 及第164 條至第170 條規定之限制，合先
    敘明。
二、前揭犯罪事實業據被告於本院準備程序及審理時自白在卷(
    本院卷第48至49、52、54頁) ，核與告訴人鄭金煉於警詢、
    檢察事務官詢問之指訴相符（偵卷第15至16、61至63頁），
    並有現場照片、現場監視器畫面翻拍照片、被告騎車離開現
    場之工地監視器及路口監視器畫面翻拍照片(偵卷第19至32
    頁)、被告騎車機車之車輛詳細資料報表（偵卷第35頁）附
    卷可稽，足證被告之任意性自白核與事實相符，堪以採信。
    本案事證明確，被告攜帶兇器竊盜犯行洵堪認定，應依法論
    科。
三、論罪科刑
  ㈠按刑法第321 條第1 項第3 款之攜帶兇器竊盜罪，係以行為
    人攜帶兇器竊盜為其加重條件，此所謂兇器，其種類並無限
    制，凡客觀上足對人之生命、身體、安全構成威脅，具有危
    險性之兇器均屬之，且祇須行竊時攜帶此種具有危險性之兇
    器為已足，並不以攜帶之初有行兇之意圖為必要，最高法院
    79年臺上字第5253號判例意旨可資參照。查被告為上開竊盜
    犯行時，攜帶之扳手1 支，雖未扣案，惟扳手為金屬材質之
    五金工具，被告持之撬開功德箱之鎖頭，亦據被告於本院供
    述明確(本院卷第48頁)，顯見扳手質地堅硬，如持之攻擊他
    人，依照一般社會通念，客觀上足以對人之生命、身體、安
    全構成威脅，具有危險性，自屬兇器無訛。
　㈡核被告所為，係犯刑法第321條第1項第3款之攜帶兇器竊盜罪
    。
  ㈢查司法院於108年2月22日作成釋字第775號解釋，解釋文謂：
    「按刑法第47條第1項規定：『受徒刑之執行完畢，或一部之
    執行而赦免後，5年以內故意再犯有期徒刑以上之罪者，為
    累犯，加重本刑至二分之一。』有關累犯加重本刑部分，不
    生違反憲法一行為不二罰原則之問題。惟其不分情節，基於
    累犯者有其特別惡性及對刑罰反應力薄弱等立法理由，一律
    加重最低本刑，於不符合刑法第59條所定要件之情形下，致
    生行為人所受之刑罰超過其所應負擔罪責之個案，其人身自
    由因此遭受過苛之侵害部分，對人民受憲法第8條保障之人
    身自由所為限制，不符憲法罪刑相當原則，牴觸憲法第23條
    比例原則。於此範圍內，有關機關應自本解釋公布之日起2
    年內，依本解釋意旨修正之。於修正前，為避免發生上述罪
    刑不相當之情形，法院就該個案應依本解釋意旨，裁量是否
    加重最低本刑。」經查，被告有事實欄所載前科執行情形，
    此有臺灣高等法院被告前案紀錄表乙份在卷可按，其於有期
    徒刑執行完畢後，5年內故意再犯本件有期徒刑以上之罪，
    符合刑法第47條第1項累犯加重其刑之規定。本案被告所犯
    之加重竊盜犯行，與其前案所犯之竊盜罪，罪質相同，犯罪
    手法均為竊取宮廟內財物，被告因上開前科案件經入監執行
    徒刑完畢後，理應產生警惕作用，返回社會後能因此自我控
    管，不再觸犯有期徒刑以上之罪，然於本案卻故意再犯與前
    科案件罪質相同之罪，足見上開前科案件之徒刑執行無成效
    ，被告對於刑罰之反應力顯然薄弱。本院斟酌上情，認本案
    被告應依刑法第47條第1項之規定加重其刑。　
四、爰以行為人責任為基礎，審酌被告正值壯年，不思循合法途
    徑取得財物，冀望不勞而獲，犯下本案加重竊盜犯行，欠缺
    尊重他人財產權之觀念，所為實不足取；惟考量其已於本院
    準備程序及審理時坦承犯行，態度尚可；兼衡其犯罪之動機
    在變賣竊得物品供己花用、被害人所受損失程度及迄今未能
    獲得彌補；暨被告自陳國小畢業之智識程度，入監前沒有工
    作，在家裡照顧中風的母親，離婚，沒有小孩，入監前與母
    親同住之家庭、生活、經濟狀況等一切情狀，量處如主文所
    示之刑。　　
五、按供犯罪所用、犯罪預備之物或犯罪所生之物，屬於犯罪行
    為人者，得沒收之；犯罪所得，屬於犯罪行為人者，沒收之
    ；於全部或一部不能沒收或不宜執行沒收時，追徵其價額；
    犯罪所得已實際合法發還被害人者，不予宣告沒收或追徵；
    修正後之刑法第38條第2 項、第4 項、第38條之1 第1 項前
    段、第3 項、第5 頁分別定有明文。另為符合比例原則，兼
    顧訴訟經濟，並考量義務沒收對於被沒收人之最低限度生活
    之影響，增訂第38條之2 第2 項之過苛調節條款，於宣告第
    38條、第38條之1 之沒收或追徵在個案運用「有過苛之虞、
    欠缺刑法上之重要性、犯罪所得價值低微，或為維持受宣告
    人生活條件之必要者」，得不宣告或酌減之。經查：
　㈠告訴人鄭金煉於警詢及檢察事務官詢問時陳稱：遭竊的現金
    我不知道多少張，我估計香油錢差不多2萬元，金牌價值大
    約新台幣1萬元，總共損失3萬元，功德箱裡面的香油錢不可
    能只有2,000元等語(偵卷第16、61頁)，是被告竊得功德箱
    內之香油錢金額，告訴人亦未能確定。又被告於警詢、檢察
    事務官詢問及本院審理均供稱：竊取功德箱裡面的香油錢金
    額大約只有2,000元，我只有拿鈔票，沒有拿硬幣等語(偵卷
    第12、97、99頁)，僅坦承竊取香油錢2,000元，否認竊得之
    香油錢金額為告訴人主張之2萬元。本案既無證據足資證明
    被告竊取之香油錢金額為2萬元，依「罪證有疑、利歸被告
    」之原則，就被告竊得之香油錢金額，即應為有利於被告之
    認定，應認被告竊得之香油錢金額僅為2,000 元。再被告竊
    得之金牌一面、香油錢2,000元，均核屬被告之犯罪所得，
    既未扣案且未實際發還被害人，又如宣告沒收，亦無修正後
    刑法第38條之2 第2 項所定「過苛之虞」、「欠缺刑法上之
    重要性」或「為維持受宣告人生活條件之必要」情形，應依
    刑法第38條之1 第1 項前段、第3 項之規定，諭知宣告沒收
    ，並於全部或一部不能沒收或不宜執行沒收時，追徵其價額
    。
　㈡被告行竊時攜帶之扳手1 支，並持之撬開功德箱鎖頭，自屬
    被告所有併供本案犯罪所用之物。惟該扳手除供本案犯罪所
    用之外，原屬五金工具而得為一般使用，且未據扣案，並無
    證據證明現尚存在，若將之沒收，可預期關於沒收之調查與
    執行程序將有過度耗費之虞。又非違禁物，且與犯罪並無相
    互依存之必然關係，縱未一併宣告沒收亦不至對社會造成危
    害或導致另一個新的犯罪。再被告已因加重竊盜犯行被判處
    罪刑，該扳手是否沒收，相較之下，顯得不甚重要。爰依刑
    法第38條第2 項、第38條之2 第2 項規定，不予宣告沒收，
    併此敘明。　
據上論斷，應依刑事訴訟法第273 條之1 第1 項、第284 條之1
、第299 條第1 項前段，判決如主文。
本案經檢察官楊冀華提起公訴，檢察官郭季青到庭執行職務。
中　　華　　民　　國　　111 　年　　3 　　月　　4 　　日
                  刑事第四庭　法  官  楊秀枝
以上正本證明與原本無異。　　　　　　　　　　
如不服本判決，應於收受判決後20日內向本院提出上訴書狀，並應敘述具體理由；其未敘述上訴理由者，應於上訴期間屆滿後20日內向本院補提理由書（均須按他造當事人之人數附繕本），「切勿逕送上級法院」。告訴人或被害人如對於本判決不服者，應具備理由請求檢察官上訴，其上訴期間之計算係以檢察官收受判決正本之日期為準。因疫情而遲誤不變期間，得向法院聲請回復原狀。　　　　　　　　　　
                              書記官  吳尚文　　
中　　華　　民　　國　　111 　年　　3 　　月　　4 　　日
附錄本案論罪科刑法條全文：
中華民國刑法第321條
犯前條第1項、第2項之罪而有下列情形之一者，處6月以上5年以
下有期徒刑，得併科50萬元以下罰金：
一、侵入住宅或有人居住之建築物、船艦或隱匿其內而犯之。
二、毀越門窗、牆垣或其他安全設備而犯之。
三、攜帶兇器而犯之。
四、結夥三人以上而犯之。
五、乘火災、水災或其他災害之際而犯之。
六、在車站、港埠、航空站或其他供水、陸、空公眾運輸之舟、
    車、航空機內而犯之。
前項之未遂犯罰之。